【裁判字號】    98,上訴,844
【裁判日期】    980820
【裁判案由】    毒品危害防制條例
【裁判全文】
臺灣高等法院臺南分院刑事判決         98年度上訴字第844號
上  訴  人
即  被  告  甲○○
上列上訴人因毒品危害防制條例案件，不服臺灣臺南地方法院98
年度訴字第603號中華民國98年5月27日第一審判決（起訴案號：
臺灣臺南地方法院檢察署98年度毒偵字第153號），提起上訴，
本院判決如下：
    主  文
上訴駁回。
    理  由
一、按上訴書狀應敘述具體理由；上訴書狀未敘述上訴理由者，
    應於上訴期間屆滿後20日內補提理由書於原審法院，刑事訴
    訟法第361條第2項、第3項前段定有明文。而第二審法院認
    為上訴書狀未敘述理由，應以判決駁回之。但其情形可以補
    正而未經原審法院命其補正者，審判長應定期間先命補正，
    此觀同法第367條規定甚明。又所謂具體理由，必係依據卷
    內既有訴訟資料或提出新事證，指摘或表明第一審判決有何
    採證認事、用法或量刑等足以影響判決本旨之不當或違法，
    而構成應予撤銷之具體事由，始克當之（例如：依憑證據法
    則具體指出所採證據何以不具證據能力，或依憑卷證資料，
    明確指出所為證據證明力之判斷如何違背經驗、論理法則）
    ；倘僅泛言原判決認定事實錯誤、違背法令、量刑失之過重
    或輕縱，而未依上揭意旨指出具體事由，或形式上雖已指出
    具體事由，然該事由縱使屬實，亦不足以認為原判決有何不
    當或違法者（例如：對不具有調查必要性之證據，法院未依
    聲請調查亦未說明理由，或援用證據不當，但除去該證據仍
    應為同一事實之認定），皆難謂係具體理由，俾與第二審上
    訴制度旨在請求第二審法院撤銷、變更第一審不當或違法之
    判決，以實現個案救濟之立法目的相契合，並節制濫行上訴
    （最高法院97年度台上字第892號判決意旨參照，參見97年4
    月司法院公報第214頁）。
二、查原判決認上訴人即被告甲○○於民國90年間因施用毒品案
    件，經臺灣高雄地方法院以90年度毒聲字第7850號裁定送勒
    戒處所觀察、勒戒後，認有繼續施用毒品傾向，再經台灣高
    雄地方法院以92年度毒聲字第3954號裁定送戒治處所強制戒
    治，嗣於92年12月12日停止戒治並付保護管束，至93年6月
    18日保護管束期滿視為執行完畢。詎甲○○仍不知悔改，於
    上開強制戒治執行完畢後5年內，分別基於施用第一級毒品
    海洛因及第二級毒品甲基安非他命之犯意，於98年1月8日晚
    上11時許，在臺南縣仁德鄉○○路○段77號2樓之1租屋處，
    以將海洛因滲入香菸之方式施用第一級毒品海洛因一次，及
    以鋁箔紙燒烤吸食煙霧之方式施用第二級毒品甲基安非他命
    一次。嗣於98年1月9日上午10時40分許，為警持原審法院核
    發之搜索票在甲○○上開租屋處執行搜索，扣得如原判決附
    表一至三所示之物，並於同日下午3時30分許經甲○○同意
    採其尿液後送驗，檢驗結果呈現安非他命陽性、甲基安非他
    命陽性反應及可待因陽性、嗎啡陽性反應而查獲等情，已經
    被告分別於警詢及原審偵審中自承不諱，且被告為警查獲後
    採集之尿液送驗結果，呈現安非他命陽性、甲基安非他命陽
    性反應及可待因陽性、嗎啡陽性反應，並有詮昕科技股份有
    限公司98年1月21日濫用藥物檢驗報告一紙在卷可稽，核與
    被告自白相符，此外，尚有扣案如附表一、二所示之物在卷
    可參，且扣案如附表二編號6所示之第二級毒品安非他命，
    經警以聯勤204廠製造之毒品檢驗盒甲基安非他命試劑初步
    檢驗結果呈現安非他命陽性反應，有台南市警察局刑事警察
    大隊查獲涉嫌毒品危害防制條例案件毒品初步檢驗報告單一
    紙在卷可參（見警卷頁42），核與被告之自白相符，足認其
    自白出於真實，應可採為認定事實之基礎。因認被告所為，
    係分別犯毒品危害防制條例第10條第1項之施用第一級毒品
    罪及同條第2項之施用第二級毒品罪。被告分別持有第一級
    毒品海洛因及第二級毒品甲基安非他命並進而施用，其持有
    之低度行為應為施用之高度行為所吸收，不另論罪。又被告
    所犯施用第一級毒品罪1次、施用第二級毒品罪1次，二次行
    為犯意個別，行為互殊，應分論併罰。經審酌被告前曾因施
    用毒品經送強制戒治處分執行完畢後，猶仍不思戒絕毒癮、
    革除惡習，顯未能深切悔改並記取教訓，惟念及被告施用毒
    品之犯行，在本質上乃屬自我戕害身心健康之行為，以及被
    告犯後尚知坦承犯行，態度良好等一切情狀，爰就被告施用
    第一級毒品、第二級毒品分別量處有期徒刑7月、4月，並定
    其應執行刑為有期徒刑10月；並扣案如附表二編號6所示之
    安非他命，核屬違禁物，應依毒品危害防制條例第18條第1
    項前段沒收銷燬之。又扣案如附表一所示之物，及扣案如附
    表二編號1至5所示之物，為被告所有分別供其施用第一級毒
    品及第二級毒品所用之物，應依刑法第38條第3項前段、第1
    項第2款宣告沒收。至於扣案如附表三所示之物，雖為被告
    所有，惟被告於審理時供稱該針筒其未曾使用過，其施用海
    洛因都是用吸食的等語（見原審院卷頁42背面），基於罪疑
    唯輕原則，且公訴人並未提出積極證據足以證明該物為被告
    施用第一級毒品所用之物，是應認該扣案如附表三所示之物
    非被告供其施用第一級毒品所用之物，爰不予沒收之諭知。
    本院經核，原判決並無違誤，所為量刑亦屬允當。
三、被告上訴以其自92年12月12日停止戒治出所並付保護管束，
    至98年1月8日被查獲之前，已滿5年均未曾再接觸毒品，足
    證被告確實有心戒除毒品之惡害。惟因被告係單親家庭，需
    獨立扶養未成年之兒子，壓力極大，因此始於98年1月8日再
    度施用海洛因及安非他命而遭查獲，並非故意不戒除毒癮。
    又被告並非累犯，原判決就被告施用第一級毒品、施用第二
    級毒品分別量處有期徒刑7月、4月（上訴理由誤載為3月）
    ，均未審酌被告停止戒治後已滿5年未再接觸毒品，而有量
    刑過重之情形，請鈞院分別改量處有期徒刑6月、2月，定執
    行刑為有期徒刑7月，並准予易科罰金云云。惟查，依被告
    之上訴理由，並未具體指摘原判決於認定事實、適用法律及
    量刑等項有何違法或不當，又施用第一級毒品之法定刑為「
    6月以上5年以下有期徒刑」、施用第二級毒品之法定刑為「
    3年以下有期徒刑（2月以上有期徒刑）」，而被告除有上開
    因施用毒品經送強制戒治，於92年12月12日停止戒治並付保
    護管束，至93年6月18日保護管束期滿視為執行完畢，並有
    如原判決事實欄「一」所載之前科紀錄，有臺灣高等法院被
    告前案紀錄表附卷可考，原判決就被告施用第一級毒品、施
    用第二級毒品，分別量處有期徒刑7月、4月，並定其應執行
    刑為有期徒刑10月，係屬從輕量刑。從而依上開說明，本件
    上訴顯不合法律上程式，應予駁回，並不經言詞辯論為之。
據上論斷，應依刑事訴訟法第367條前段、第372條，判決如主文
。
中    華    民    國    98    年    8     月    20    日
                  刑事第一庭    審判長法  官  黃崑宗
                                      法  官  夏金郎
                                      法  官  王明宏
以上正本證明與原本無異。
對施用第一級毒品之判決，如不服本判決應於收受送達後10日內
向本院提出上訴書狀，其未敘述上訴理由者，並得於提起上訴後
10日內向本院補提理由書（均須按他造當事人之人數附繕本）「
切勿逕送上級法院」。
其餘部分不得上訴。
                                      書記官  黃全忠
中    華    民    國    98    年    8     月    20    日
附表一：
┌─┬───────┬────┬─────┐
│編│物品名稱      │數量    │宣告      │
│號│              │        │          │
├─┼───────┼────┼─────┤
│1 │葡萄糖        │壹包    │沒收      │
├─┼───────┼────┼─────┤
│2 │黃色鐵盒      │壹個    │沒收      │
├─┼───────┼────┼─────┤
│3 │塑膠吸管勺子  │貳支    │沒收      │
└─┴───────┴────┴─────┘
附表二：
┌─┬───────┬────┬─────┐
│編│物品名稱      │數量    │宣告      │
│號│              │        │          │
├─┼───────┼────┼─────┤
│1 │安非他命吸食器│貳組    │沒收      │
├─┼───────┼────┼─────┤
│2 │玻璃吸食器    │壹支    │沒收      │
├─┼───────┼────┼─────┤
│3 │吸食玻璃球    │壹個    │沒收      │
├─┼───────┼────┼─────┤
│4 │黃色鐵盒      │壹個    │沒收      │
├─┼───────┼────┼─────┤
│5 │塑膠吸管勺子  │貳支    │沒收      │
├─┼───────┼────┼─────┤
│6 │安非他命      │貳包（含│沒收銷燬  │
│  │              │袋重零點│          │
│  │              │柒公克）│          │
└─┴───────┴────┴─────┘
附表三：
┌─┬───────┬────┐
│編│物品名稱      │數量    │
│號│              │        │
├─┼───────┼────┤
│1 │注射針筒      │壹支    │
└─┴───────┴────┘
附錄本判決論罪科刑法條：
毒品危害防制條例第10條：
施用第一級毒品者，處6月以上5年以下有期徒刑。
施用第二級毒品者，處3年以下有期徒刑。


司法院資訊處製作；財團法人民間司法改革基金會備份。
